臺灣臺北地方法院刑事判決　　　　　　　　　　　　　九十年度訴緝字第一二號
　　公　訴　人　臺灣臺北地方法院檢察署檢察官
　　被　　　告　乙○○
右列被告因偽造文書案件，經檢察官提起公訴（八十六年度偵字第九四二二號），本
院判決如左：
    主  文
乙○○連續行使偽造私文書，足以生損害於公眾及他人，累犯，處有期徒刑貳年。
如附表所示之物沒收之。
    事  實
一、乙○○前於民國八十三年間因偽造文書案件，經本院於八十三年十一月三十日以
    八十三年度自字第三六三號判處有期徒刑三月確定，並於八十四年一月二十七日
    易科罰金執行完畢，猶不知悔改，緣乙○○所有坐落臺北市大安區○○○○段五
    八、五八之二號之土地及其上門牌號碼臺北市大安區○○○路○段八二號四樓之
    一之房屋，經債權人安泰商業銀行股份有限公司（以下簡稱安泰銀行）向本院聲
    請假扣押，本院於八十五年三月十八日以八十五年度裁全字第一二０七號裁定准
    予假扣押，並於同年四月二日經本院民事執行處以八十五年度執全字第九九五號
    假扣押執行程序實施假扣押，乙○○為圖使前揭不動產於強制執行時不易被拍定
    ，或拍定後得以租賃權為理由繼續占有前揭不動產或向拍定人索取搬家費，竟於
    八十五年間五月初某日向在臺北市○○○路○段八十二號四樓之一乙○○所經營
    代書事務所任職之甲○○（甲○○被訴偽造文書案件業經臺灣臺北地方法院檢察
    署檢察官於八十六年十月三十日以八十六年度偵字第九四二二號為不起訴處分確
    定）偽稱，可將該代書事務所之一角出租予甲○○經營房地產仲介事業，使不知
    情之甲○○在空白房屋租賃契約書上立契約人（乙方）欄內簽名，乙○○並要求
    甲○○將其所有之印章一只交乙○○保管，嗣因甲○○發現有異，多次向乙○○
    催討前開空白房屋租賃契約書，乙○○均拒絕歸還，甲○○遂於一個月後離職。
    乙○○乃基於連續偽造私文書之概括犯意，於八十五年五月初某日在不詳地點，
    在前揭甲○○所簽名之空白房屋租賃契約書內偽填「甲○○自八十五年三月一日
    起自九十年二月三十日止以每月租金新台幣（下同）六萬元向乙○○承租其所有
    之臺北市○○○路○段八十二號四樓之一房屋，並於八十五年三月一日至同年月
    十日止交付乙○○借款押金三百九十二萬、利息租金六萬元」等事項，並擅自以
    甲○○所交付之印章在前開空白房屋租賃契約書上盜用「甲○○」之印文共計十
    一枚之方式，偽造甲○○名義之房屋租賃契約書，並於八十五年五月七日在不詳
    地點假借甲○○之名義，以於具狀人欄內偽造「甲○○」署押一枚、盜用「甲○○」印文一枚，並於聲請狀接縫處盜用「甲○○」印文一枚之方式，偽造甲○○
    名義之民事聲請狀，並基於使公務員登載不實之犯意，於八十五年五月八日將右
    開房屋租賃契約書及聲請狀提出於本院民事執行處而行使之，使本院民事執行處
    之公務員，誤將乙○○與甲○○間就前揭房屋有租賃關係之不實事項登載於本院
    八十五年八月二十八日、九月十九日、十月三十日北院仁八十五民執地字第八二
    一六號拍賣公告內，足以生損害於甲○○、安泰銀行、前揭房屋之拍定人及本院
    民事執行處登載拍賣公告及執行程序之正確性，嗣前揭土地及房屋於八十五年十
    一月二十六日第三次公開拍賣時由丙○○以七百四十九萬元得標買受，復於同年
    十二月五日繳清全部價金並經本院發給不動產權利移轉證書後取得前揭土地及房
    屋之所有權，乙○○竟又基於前揭行使偽造私文書之概括犯意，先於八十六年一
    月十五日在不詳地點以偽造「甲○○」署押一枚、盜用「甲○○」印文六枚之方
    式，偽造甲○○名義之授權書，並於八十六年一月十八日在不詳地點將前揭偽造
    之「甲○○授權書」提出於丙○○，使其誤信甲○○已就前揭土地及房屋事宜全
    權授予乙○○處理，乙○○並同時在前揭不詳地點以偽造「甲○○」署押及盜用
    「甲○○」印文各一枚之方式，偽造甲○○名義之切結書，並將前揭偽造之「甲○○切結書」交予丙○○，以示甲○○同意於八十六年三月二日起與乙○○終止
    前揭房屋之租賃契約，並就騰空交還前揭房屋部分與乙○○負連帶履行責任，亦
    足以生損害於甲○○。
二、案經丙○○訴由臺灣臺北地方法院檢察署檢察官偵查起訴。
    理  由
一、訊據被告乙○○矢口否認有何行使偽造文書、使公務員登載不實之犯行，辯稱：
    甲○○確實有向伊承租前揭房屋，租賃契約書、授權書、切結書都是甲○○親自
    簽名的，丙○○與甲○○二人勾串，丙○○原本答應伊把房子拍回來後到銀行辦
    貸款，伊跟銀行都接洽好了，丙○○仍藉故刁難，拒絕辦貸款云云。經查，右揭
    事實業據告訴人丙○○於偵查及本院審理中指述綦詳（偵查部分見偵查卷宗第四
    十八至五十頁、審理部分見本院九十年十二月十九日訊問筆錄），並經證人甲○○於偵查及本院審理中結證屬實（偵查部分見偵查卷第四十八頁至五十二頁，審
    理部分見本院九十年八月十六日、九十一年一月三日訊問筆錄），復有偽造之「
    甲○○名義民事聲請狀」、偽造之「甲○○名義房屋租賃契約書」、土地及建築
    改良物抵押權設定契約書、偽造之「甲○○名義授權書」、偽造之「甲○○名義
    切結書」、本院不動產權利移轉證書影本各一件（以上分見偵查卷宗第五至十六
    頁）及本院八十五年八月二十八日、九月十九日、十月三十日北院仁八十五民執
    地字第八二一六號拍賣公告（見本院民事執行處八十五年執字第八二一六號卷宗
    ）在卷足憑，被告雖辯稱甲○○確實有向伊承租房屋云云，惟查被告就甲○○承
    租前揭房屋之範圍、租押金及期限等重要事項，先供稱：「（法官問被告：甲○○什麼原因跟你租房子？）甲○○是做仲介的，在何時何地做仲介我不清楚，他
    在復興南路一段八十二號四樓之一跟我租一部份的辦公桌；（法官問被告：一個
    月的房租多少？）六萬元，因為那是靠路邊；（法官問被告：他跟你租多久？）
    我們那時候是訂約一年，租金三個月，他到底又沒有付我也不清楚。」云云，後
    又改稱：「（法官問被告：請確認甲○○租屋之範圍？）不是八十號四樓之一全
    部，而是進門的辦公室的一半租給他；（法官問被告：甲○○有無繳房租？繳幾
    期？）他只交了一個月，就是前面簽約的那一次他有交錢；（法官問被告：甲○○跟你簽約期限是多久？）他只簽一年」云云（以上均見本院九十年十二月十二
    日訊問筆錄），其先後所辯非但相互矛盾，且與前揭房屋租賃契約書上所載「甲○○自八十五年三月一日起自九十年二月三十日指向乙○○承租臺北市○○○路
    ○段八十二號四樓之一，包括陽台及公設五十一坪全部，甲○○於訂約時交乙○○三百九十二萬作為押租金保證金，每月租金依利息六萬計」之內容顯不相符，
    又被告乙○○雖一再誣指證人甲○○與告訴人丙○○係舊識，二人勾結陷害之，
    惟查證人甲○○與告訴人丙○○於本院訊問時均陳稱於案發前並不認識對方等語
    （分見本院九十年十二月十九、九十一年一月三日訊問筆錄），二人既素未謀面
    ，焉有可能勾串設計陷害被告，是被告前開所辯，顯係事後卸責之詞，不足採信
    ，本件事證已臻明確，被告犯行堪以認定，應依法論科。
二、核被告乙○○所為係犯刑法第二百十四條使公務員登載不實罪及刑法第二百十六
    條、第二百十條之行使私文書罪。其偽造署押、盜用印文之行為為偽造私文書之
    部分行為，其偽造私文書之低度行為應為行使私文書之高度行為所吸收，均不另
    論罪。又被告行使該偽造「甲○○」民事聲請狀及租賃契約書而使公務員將不實
    之事項登載於拍賣公告上，其所觸犯刑法第二百十四條使公務員登載不實及同法
    第二百十六條、第二百十條行使偽造私文書之二罪間，有方法結果之牽連關係，
    依刑法第五十五條之規定，應從重之行使偽造私文書罪處斷，公訴人認係成立想
    像競合犯，容有誤會，併此敘明。又被告先多次行使偽造私文書之犯行，時間緊
    接，方法相同，觸犯構成要件相同之罪名，顯係基於概括犯意為之，為連續犯，
    依刑法第五十六條之規定，以一罪論並加重其刑。又被告前於八十三年間因偽造
    文書案件，經本院以八十三年度自字第三六三號判處有期徒刑三月確定，並於八
    十四年一月二十七日易科罰金執行完畢，此有臺灣高等法院檢察署刑事案件紀錄
    簡覆表在卷足憑，於五年以內再犯本件最重本刑為有期徒刑以上之罪，為累犯，
    應依刑法第四十七條之規定遞加重其刑。爰審酌被告素行不佳，前科累累，有臺
    灣高等法院刑事案件紀錄簡覆表、臺灣高等法院被告全國前案紀錄表在卷足憑，
    利用無辜之甲○○為順利就職之心態，要求其交付印章、簽寫空白租賃契約書並
    進而偽造、行使「甲○○」名義之多項私文書，致不知情之告訴人丙○○對甲○○提出告訴，後經臺灣臺北地方法院檢察署檢察官以八十六年度偵字第九四二二
    號為不起訴處分確定，嚴重損害甲○○之名譽及利益，又為圖阻礙安泰銀行拍賣
    抵押物，而陳報虛偽不實租約，嚴重影響債權人之利益，造成拍賣程序之遲滯，
    犯罪手段惡劣，且犯罪後飾詞狡辯豪無悔意等一切情狀量處如主文所示之刑，以
    資懲儆。又如附表所示之物，除如附表編號二所示之聲請狀已附於本院民事執行
    處八十五年度執全字第九九五號卷宗外，其餘部分並無證據證明業已滅失而不存
    在，爰依如附表所示之法條宣告沒收。
據上論斷，應依刑事訴訟法第二百九十九條第一項前段，刑法第五十六條、第二百十
四條、第二百十六條、第二百十條、第四十七條、第五十五條、第三十八條第一項第
二款、第二百十九條，罰金罰鍰提高標準條例第一條前段，判決如主文。
本案經檢察官羅月君到庭執行職務
中      華      民      國      九十一    年      二      月    七      日
                                  臺灣臺北地方法院刑事第五庭
                                      審判長法官  廖紋妤
                                            法官  吳冠霆
                                            法官  李家慧
右正本證明與原本無異。
如不服本判決，應於判決送達後十日內向本院提出上訴狀(應抄附繕本)。告訴人
或被害人如對於本判決不服者，應具備理由請求檢察官上訴，其上訴期間之計算
係以檢察官收受判決正本之日期為準。
                                          書記官    黃秀琴
中      華      民      國      九十一    年      二      月      七    日
  附表：
┌──┬───────────────┬────────────────┐
│編號│沒收物品                      │沒收依據                        │
├──┼───────────────┼────────────────┤
│一、│偽造之「甲○○」房屋租賃契約書│刑法第三十八條第一項第二款      │
│    │                              │被告所有供犯罪所用之物。        │
├──┼───────────────┼────────────────┤
│二、│偽造之「甲○○」名義民事聲請狀│刑法第二百十九條                │
│    │之具狀人欄內之偽造甲○○署押一│偽造之署押不論屬於犯人與否，沒收│
│    │枚                            │ 之。                           │
├──┼───────────────┼────────────────┤
│三、│偽造之「甲○○」名義授權書之立│同編號二                        │
│    │授權書人欄內之偽造甲○○署押一│                                │
│    │枚                            │                                │
├──┼───────────────┼────────────────┤
│四、│偽造之「甲○○」名義切結書之立│同編號二                        │
│    │切結書人欄內之偽造甲○○署押一│                                │
│    │枚                            │                                │
└──┴───────────────┴────────────────┘
附錄本案論罪科刑法條全文：
刑法第五十六條：
連續數行為而犯同一之罪名者，以一罪論。但得加重其刑至二分之一。
刑法第二百十四條：
明知為不實之事項，而使公務員登載於職務上所掌之公文書，足以生損害於公眾或他
人者，處三年以下有期徒刑、拘役或五百元以下罰金。
刑法第二百十六條：
行使第二百十條至第二百十五條之文書者，依偽造、變造文書或登載不實事項或使登
載不實事項之規定處斷。
刑法第二百十條：
偽造、變造私文書，足以生損害於公眾或他人者，處五年以下有期徒刑。
